最高法院刑事判決　　　　　　九十六年度台上字第一四四四號
上　訴　人　甲○○
上列上訴人因違反期貨交易法案件，不服台灣高等法院中華民國
九十三年二月二十七日第二審判決（九十一年度上訴字第三四九
０號，起訴案號：台灣台北地方法院檢察署九十年度偵字第三九
九七號），提起上訴，本院判決如下：
    主  文
原判決撤銷，發回台灣高等法院。
    理  由
本件原判決認定澳門輝煌交易中心並未經我國財政部核准在台設
立辦事處及經營境外國際金融外匯買賣業務，上訴人甲○○明知
施明雄（業經第一審法院以八十九年度訴字第一四０一號判處有
期徒刑五月，緩刑三年確定在案。）所經營之設於台北市○○○
路○段八十八號六樓宏利國際開發有限公司（下稱宏利公司），
登記營業項目為企業經營管理顧問業、投資顧問業、徵信服務業
、資訊軟體服務業、資料處理服務業、國際貿易業、首飾及貴金
屬批發業及電子資訊供應服務業，並無得提供場所設備及相關外
匯資訊供客戶自行下單或代客操作外幣保證金交易業務，且宏利
公司未經財政部證券暨期貨管理委員會許可並發給許可證照，因
而不得經營期貨經理或顧問事業，竟以新台幣三萬五千元之基本
薪資受僱於宏利公司擔任分析員，與施明雄共同基於一繼續經營
期貨經理事業及期貨顧問事業之犯意聯絡，自民國八十八年十二
月間起至八十九年七月間止，藉由上址宏利公司所提供之場所設
備，以澳門輝煌交易中心在台服務處之名義，由上訴人負責客戶
買賣資料、單據之整理及基本圖之分析等，招攬不特定客戶與澳
門輝煌交易中心簽訂外匯交易契約，並為該中心客戶提供場所設
備及相關外匯資訊，客戶於匯繳一定之保證金額至澳門輝煌交易
中心所指定之澳門國際銀行一一一一一—二００五三四—六號帳
戶後，即可親自或經由電話指示宏利公司人員依其指示下單，宏
利公司統一將下單資料以電子郵件方式電傳至澳門輝煌交易中心
操作買賣日圓等外幣，再經由澳門輝煌交易中心下單至各特定銀
行，從事各種幣別之外匯保證金交易，而依各該外幣匯率在市場
上行情波動之漲跌，不實際交割而結算差額，計算客戶盈虧。宏
利公司每服務一名客戶完成一筆約日幣二百萬元金額之交易，稱
為「一口」，客戶買入外幣時，即由澳門輝煌交易中心收取美金
八十元之手續費，而澳門輝煌交易中心再依宏利公司客戶交易量
多寡支付每月約二百萬元之場地設備維護費予宏利公司。迄八十
九年四月六日為法務部調查局台北市調查處循線於上址查獲，並
扣得宏利公司之當日成交平倉記錄表、買賣明細表、成交價格變
動表、每日平倉獎金明細表、存款與電匯單、匯款資料、刊登報
紙廣告、員工資料、文件資料、澳門輝煌交易中心空白合約書及
交易錄音帶等物。上訴人等人被查獲後仍不知警惕，繼續在上址
經營期貨經理事業及期貨顧問事業至同年七月間止等情，因而撤
銷第一審判決，改判仍論處上訴人共同未經許可，擅自經營期貨
經理事業、期貨顧問事業之罪刑，固非無見。
惟查：九十二年二月六日修正，同年九月一日施行之刑事訴訟法
第一百五十九條第一項已明定「被告以外之人於審判外之言詞或
書面陳述，除法律有規定者外，不得作為證據。」。本件原審審
判時，上揭刑事訴訟法已施行。原判決併援用證人張思音、張陳
淑玲、蔡瑞霞於警詢時，共犯施明雄於警訊及檢察官偵查中之供
述，作為認定上訴人犯行之證據，惟上揭證人於審判外所為陳述
，究符合刑事訴訟法何一特別規定而得採為認定上訴人犯行之證
據，原判決未予審酌，並明其心證之理由，自有理由不備之違
誤。又原判決理由二謂「接受委任，對期貨交易有關事業提供研
究分析意見或建議、發行有關交易之出版品、舉辦有關期貨交易
之講習等，係屬經營期貨顧問事業；又任何人除依期貨交易法第
三條第二項規定豁免外，以接受委託書並收取佣金或手續費等方
式代他人操作外匯保證金交易，係屬經營期貨經理事業。」一節
，並未明所憑以為上揭認定之依據，亦有欠洽。實情如何？上
訴人究有無被訴違反期貨交易法之犯行？原審未就相關證據踐行
合法之證據調查程序，憑以查明事實，遽為判決，自嫌速斷，亦
有查證未盡之違誤。上訴意旨執以指摘原判決不當，非無理由，
應認原判決有撤銷發回更審之原因。原判決不另為免訴諭知部分
，基於審判不可分之原則，應併予發回。
據上論結，應依刑事訴訟法第三百九十七條、第四百零一條，判
決如主文。
中　　華　　民　　國　九十六　年　　三　　月　二十二　日
                      最高法院刑事第八庭
                          審判長法官  陳　正　庸
                                法官  賴　忠　星
                                法官  林　開　任
                                法官  林　立　華
                                法官  孫　增　同
      本件正本證明與原本無異
                                      書  記  官
中　　華　　民　　國　九十六　年　　三　　月　 三十 　日
                                                      Ｅ
